臺灣高等法院臺南分院民事裁定
109年度家抗更一字第1號
抗  告  人  黃豊喬  
上列抗告人因與相對人李承錦間聲請撤銷確定證明書事件，對於
中華民國108年9月11日臺灣臺南地方法院108年度家聲字第47號
所為裁定提起抗告，經最高法院發回，本院更為裁定如下： 
    主  文
抗告駁回。
抗告及發回前再抗告費用，均由抗告人負擔。
    理  由
一、抗告意旨略以：相對人於民國（下同）104年10月27日向原
    審法院對抗告人提起訴訟之起訴狀繕本、開庭通知及離婚判
    決書均採寄存送達，送達之處所為兩造同居住所即臺南市○○
    區○○街0○00號。然抗告人未曾見到粘貼於門外之郵局通知書
    ，因認郵局通知書有遭同居之相對人取走風險及高度可能。
    按依民事訴訟法第136條第1項、第2項規定，送達處所雖為
    抗告人之住居所，但不能在住居所為送達時，得在抗告人之
    就業處所即臺南市政府○○局為送達卻未為之，即採寄存送達
    ，不符同法第138條第1項規定寄存送達之要件，堪認送達並
    不合法。因此，系爭離婚判決既未合法送達抗告人，其上訴
    期間無從計算，尚難認已確定；原審法院竟予以核發判決確
    定證明書，於法未合。為此，提起抗告，請求將原裁定廢棄
    ，改裁定撤銷上揭離婚判決確定證明書等語。
二、按依家事事件法第51條規定家事事件除家事事件法別有規定
    外，準用民事訴訟法之規定。又按「送達於應受送達人之住
    居所、事務所或營業所行之。但在他處會晤應受送達人時，
    得於會晤處所行之。」「不知前項所定應為送達之處所或不
    能在該處所為送達時，得在應受送達人就業處所為送達。應
    受送達人陳明在其就業處所收受送達者，亦同。」民事訴訟
    法第136條第1項、第2項分別定有明文。此即關於送達處所
    之規定，依此規定，即送達處所，原則上係應受送達人之「
    住居所、事務所、營業所及會晤應受送達人之處所」，僅例
    外於「不知前項所定應為送達之處所或不能在該處所為送達
    時，得在應受送達人就業處所為送達。應受送達人陳明在其
    就業處所收受送達者，亦同。」而已。且民事訴訟法第136
    條第2項之規定，不能在「應為送達之處所」為送達時，得
    在應受送達人就業處所為送達，此係處理送達地點之問題，
    而與未會晤應受送達人之問題無涉。次按送達於住居所、事
    務所或營業所不獲會晤應受送達人者，得將文書付與有辨別
    事理能力之同居人或受僱人。如同居人或受僱人為他造當事
    人者，不適用前項之規定；同法第137條亦有明文。另按送
    達不能依前二條規定為之者，得將文書寄存送達地之自治或
    警察機關，並作送達通知書兩份，一份黏貼於應受送達人住
    居所、事務所、營業所或其就業處所門首，另一份置於該送
    達處所信箱或其他適當位置，以為送達。寄存送達，自寄存
    之日起，經10日發生效力；同法第138條第1、2項亦定有明
    文。是法院對應受送達人之住居所地送達，因不獲會晤應受
    送達人，亦無法付與有辨別事理能力之同居人或受僱人而為
    寄存送達，該寄存送達即符合第138條之規定，應屬合法。
    申言之，寄存送達之處所如確為應受送達人當時之住居所，
    則於該處所為之寄存送達即為合法，僅送達之效力延至寄存
    後之10日始發生而已；至應受送達人究於何時前往領取應受
    送達之文書，或並未前往領取，該文書嗣經退還原送達法院
    ，於送達之效力均無影響。
三、經查：
  ㈠原審法院105年度婚字第83號離婚等事件之判決書，係交郵務
    機構送達至抗告人當時之戶籍地即臺南市○○區○○街0○00號，
    抗告人亦自陳當時與相對人共同居住在上址，而上址住所確
    實存在，客觀上並無不能在「該處所」為送達，然因未獲會
    晤抗告人，亦無受領文書之同居人或受僱人，此情形應屬不
    能會晤應受送達人，並非「應為送達之處所」之上址有發生
    不能為送達之問題，自無適用民事訴訟法第136條第2項規定
    在抗告人之就業處所為送達之必要。故郵務機構改依民事訴
    訟法第138條規定，於105年5月3日寄存在臺南市政府○○局○○
    分局○○路○○所，並作送達通知書2份，1份黏貼於門首，另1
    份置於信箱或其他適當位置等情，有送達證書附於前開離婚
    等事件案卷可稽（見原審婚字第83號卷第31頁）。
  ㈡又經本院核閱上揭受送達人為抗告人之送達證書所示，送達
    方法欄共分五項，其第五項乃有關寄存送達之記載，該項第
    一格明確記載法定寄存送達之原因：未獲會晤抗告人，亦無
    受領文書之同居人或受僱人。第二格記載已將該判決正本寄
    存於警察機關：改依民事訴訟法第138條規定，於105年5月3
    日寄存於臺南市政府○○局○○分局○○路○○所；另記載「並作送
    達通知書兩份，一份粘貼於應受送達人門首，以為送達」等
    情；且遍查全卷，並未發現抗告人主張或證明無法定寄存原
    因之資料，是本件係向抗告人上址住居所處所為送達，因未
    獲會晤抗告人，亦無受領文書之同居人或受僱人，方將該判
    決正本寄存於警察機關，其採寄存送達方式，於法有據。則
    揆諸前揭說明，原審法院105年度婚字第83號離婚等事件之
    判決寄存送達經10日即105年5月13日發生合法送達之效力，
    而抗告人未於20日之不變期間內提起上訴，前開判決自於同
    年6月4日已確定。原審據於同年月8日核發判決確定證明書
    ，核屬適法。
四、綜上所述，抗告人主張上揭離婚判決未在抗告人就業處所(
    臺南市政府○○局）送達，而採寄存送達，於法未合，上揭離
    婚判決不生確定之效力，原審法院核發之判決確定證明書應
    予以撤銷云云，難以憑採。原審駁回抗告人之聲請，認事用
    法尚無違誤，抗告意旨仍執前詞指摘原裁定不當，求與廢棄
    ，為無理由，應予駁回。
五、據上論結，本件抗告為無理由，爰裁定如主文。　
中　　華　　民　　國　　109 　年　　11　　月　　30　　日
                  家事法庭      審判長法  官  丁振昌

                                      法  官  蔡孟珊

                                      法  官  李素靖
上為正本係照原本作成。
本裁定除以適用法規顯有錯誤為理由外，不得再抗告。如提再抗
告，應於收受送達後十日內向本院提出再抗告狀（須附繕本）。
提起再抗告應委任律師或具有律師資格之人之委任狀；委任有律
師資格者，另應附具律師資格證書及釋明委任人與受任人有民事
訴訟法第466條之1第1項但書或第2項所定關係之釋明文書影本。
中　　華　　民　　國　　109 　年　　12　　月　　1 　　日

                                      書記官  高曉涵
【附註】
民事訴訟法第495條之1第2項準用同法第466條之1第1、2項規定
：
⑴對於第二審判決上訴，上訴人應委任律師為訴訟代理人。但上
  訴人或其法定代理人具有律師資格者，不在此限。
⑵上訴人之配偶、三親等內之血親、二親等內之姻親，或上訴人
  為法人、中央或地方機關時，其所屬專任人員具有律師資格並
  經法院認為適當者，亦得為第三審訴訟代理人。
民事訴訟法第466條之2第1項：
  上訴人無資力委任訴訟代理人者，得依訴訟救助之規定，聲請
  第三審法院為之選任律師為其訴訟代理人。